臺灣高等法院刑事判決
111年度上易字第914號
上  訴  人  臺灣新竹地方檢察署檢察官
被      告  鍾杏芳


上列上訴人因被告詐欺案件，不服臺灣新竹地方法院110年度易
字第499號、第668號，中華民國111年3月30日第一審判決（起訴
案號：臺灣新竹地方檢察署110年度偵字第6107號；追加起訴案
號：臺灣新竹地方檢察署110年度偵字第7856號、第7857號），
提起上訴，本院判決如下：
    主  文
原判決關於緩刑部分撤銷。
其他上訴駁回。
    理  由
一、審理範圍：本案係在刑事訴訟法第348條於民國110年6月18
    日修正施行後，111年3月18繫屬本院（見本院卷第3頁），
    應適用修正後之現行刑事訴訟法第348條規定判斷上訴範圍
    。又原審判決後，檢察官僅就原判決關於刑之部分提起上訴
    （見本院卷第29、30、99頁），依現行刑事訴訟法第348條
    第3項規定，本院自僅就原判決之刑部分審理，至於未經上
    訴之原判決犯罪事實、論罪等其餘部分，則不屬本院審判範
    圍，合先敘明。
二、原判決認定之犯罪事實及論罪：
  ㈠犯罪事實：
　　鍾杏芳前任職（已於109年11月30日離職退保）原相科技股
    份有限公司（下稱原相公司），其明知原相公司未曾向其表
    示可以每股新臺幣（下同）60元價格認購公司股票，因自身
    財務狀況不佳，竟意圖為自己不法之所有，基於詐欺取財之
    犯意，分別為下列犯行：
　⒈於109年11月15日晚上11時27分許，透過通訊軟體LINE，向友
    人蘇恬嬅佯稱，原相公司為留住人才，開放員工以每千股6
    萬元之價格認購公司股票，如蘇恬嬅投資其認購，可以穩賺
    不賠，半年後其可執行認股權，屆時再將出售股票之獲利連
    同本金給與蘇恬嬅等語，致蘇恬嬅陷於錯誤，而於同年月16
    日，各匯款3萬元至鍾杏芳所申設之台新國際商業銀行帳號0
    00-00000000000000號帳戶（下稱台新銀行帳戶）及中國信
    託商業銀行帳號000-000000000000號帳戶（下稱中信銀行帳
    戶）內；復於109年11月16日下午3時23分許，透過通訊軟體
    LINE向蘇恬嬅佯稱，其有權再認購1張股票等語，致蘇恬嬅
    陷於錯誤，同意借款並於翌（17）日各匯款3萬元至鍾杏芳
    上開台新銀行帳戶、中信銀行帳戶內；又於109年11月17日
    晚間9時58分許，透過通訊軟體LINE向蘇恬嬅佯稱可再認股
    等語，致蘇恬嬅陷於錯誤，同意借款並於翌（18）日，匯款
    3萬元至鍾杏芳上開中信銀行帳戶內，及匯款2萬4,000元至
    鍾杏芳上開台新銀行帳戶內。嗣蘇恬嬅自109年12月5日起，
    多次向鍾杏芳詢問認股情形及催討借款無著，方悉受騙。
　⒉於109年10月22日某時許，透過通訊軟體臉書，向友人劉雅文
    佯稱，原相公司開放員工以遠低於市價每股60元之價格認購
    公司股票，可以其名義認購，並由劉雅文出資，認購後下一
    週即可分紅，劉雅文每張可分得3,000元至5,000元，且於11
    0年3月5日即可以市價出售，並將賺取之價差朋分8成予劉雅
    文等語，致劉雅文陷於錯誤，而先後於附表一所示時間匯款
    如附表一所示金額(共68萬元）至鍾杏芳所申設之合作金庫
    銀行帳號0000000000000號帳戶（下稱合庫帳戶）內，作為
    認購原相公司股票12張之價款。嗣劉雅文多次向鍾杏芳詢問
    認股情形及催討款項無著，始悉受騙。
　⒊於109年10月22日某時許，透過通訊軟體LINE向友人戴惠琪佯
    稱，原相公司開放員工認購股票，可由戴惠琪出資予其認購
    ，且於110年3月間即可以出售股票，並將現金還予戴惠琪，
    所賺取之價差，其只須朋分一些即可，另於尾牙中獎及年終
    獎金發放時，均可以再配股，並由其賣出朋分獲利等語，復
    據此簽立委任契約，藉以取信戴惠琪，致戴惠琪陷於錯誤，
    而先後於附表二所示時間，匯款如附表二所示款項共25萬元
    ，至鍾杏芳所申設之台新國際商業銀行帳號00000000000000
    號帳戶內（下稱台新銀帳戶），作為認購原相公司股票7張
    之價款。嗣戴惠琪於110年4月13日寄發存證信函催告鍾杏芳
    說明認股情形及催討款項無著，始悉受騙。
　㈡論罪：被告所為係犯刑法第339條第1項之詐欺取財罪，共3罪
    ，應予分論併罰。
三、駁回上訴（各罪科刑及定執行刑部分）及撤銷（緩刑諭知）
    之理由
　㈠原審以被告不知勉力謀事，依循正途以獲取一己所需財物，
    竟為一己私利，而為詐欺取財犯行，所為實不足取，惟念其
    犯後坦承犯行之態度，兼衡被告有半導體業之工作經歷，另
    考量被害人財物價值，以及被告之犯罪動機、目的、手段、
    品行、生活狀況、智識程度為高職畢業等一切情狀，就被告
    所犯各罪分別量處有期徒刑各4月（前述二㈠之⒈）、6月（前
    述二㈠之⒉）、4月（前述二㈠之⒊），如易科罰金均以新臺幣1
    ,000元折算1日，已詳細說明其科刑理由，核無不當。再經
    審酌被告所犯為侵害財產法益且類型相同、時間密接、手段
    相似之詐欺取財罪3罪，依其罪數反應之行為人人格及犯罪
    傾向等情狀，兼衡刑罰經濟與公平、比例等原則，亦認原審
    合併定應執行有期徒刑1年，如易科罰金以新臺幣1,000元折
    算1日，應屬妥適。惟原判決以被告與告訴人劉雅文成立調
    解為由，認被告深具悔意，當知警惕，信無再犯之虞，諭知
    被告緩刑2年，並應依原審法院110年度附民移調字第103號
    調解筆錄內容支付損害賠償，以兼顧被害人權益部分。業據
    告訴人即前開調解筆錄當事人劉雅文陳稱：被告遲未履行調
    解內容，縱經表示同意調降每月應付款項，被告仍未給付餘
    款等語在卷（見本院卷第60頁），並有劉雅文與被告間之通
    訊軟體對話紀錄可憑（見本院卷第63至81頁）。佐以原審判
    決理由中，已詳細說明為督促被告履行該調解筆錄內容，故
    為緩刑諭知之目的，及被告若不履行負擔，情節重大足認難
    收預期之效，而有執行刑罰之必要者，得撤銷其緩刑宣告之
    理由，仍未見被告完整履行調解筆錄之給付，以填補告訴損
    害之積極舉措，更難認被告已因前開罪刑宣告知所警惕，而
    有原審判決所指悔悟及填補損害之心。是此部分自難僅憑被
    告與告訴人劉雅文成立調解，即認被告所受前開刑之宣告以
    暫不執行為適當。
　㈡檢察官上訴指摘原審判決所為刑之諭知不當部分，經核原審
    判決業已斟酌刑法第57條各款所列情狀，就被告所犯各罪，
    在法定刑度內酌量科刑，並無偏執一端，量刑失當之情形；
    所定應執行部分，亦與刑罰經濟及公平、比例等原則無違，
    核屬妥適，已詳前述，因認檢察官此部分上訴並無理由。惟
    原審諭知緩刑部分確有不當，此部分並為檢察官上訴所指，
    原判決關於刑之部分所為諭知，因認檢察官此部分上訴為有
    理由，應由本院將原判決關於緩刑諭知部分予以撤銷，如主
    文第一項所示。　　
四、被告經合法傳喚，無正當理由不到庭，爰不待其陳述逕行判
    決。
據上論斷，應依刑事訴訟法第368條、第369條第1項前段、第364
條、第371條，判決如主文。　　
本案經檢察官黃依琳提起公訴，檢察官劉斐玲到庭執行職務。
中　　華　　民　　國　　111 　年　　9 　　月　　22　　日
                  刑事第六庭    審判長法　官  劉方慈
　　　　　　　　　　　　　　　　　　　法　官  許曉微
　　　　　　　　　　　　　　　　　　　法　官  蕭世昌
以上正本證明與原本無異。
不得上訴。
                                      書記官　吳建甫
中　　華　　民　　國　　111 　年　　9 　　月　　23　　日